【裁判字號】    95,訴,1035
【裁判日期】    951130
【裁判案由】    搶奪等
【裁判全文】
臺灣士林地方法院刑事判決              95年度訴字第1035號
公  訴  人  臺灣士林地方法院檢察署檢察官
被      告  乙○○
                    （現於臺灣士林看守所羈押中）
指定辯護人  本院公設辯護人 姜惠如
上列被告因搶奪等案件，經檢察官提起公訴（95年度偵字第1015
7 號），本院判決如下：
    主  文
乙○○意圖為自己不法之所有，而侵占遺失物，處罰金新臺幣貳
仟元，如易服勞役以新臺幣壹仟元折算壹日。又行使偽造私文書
，足以生損害於他人，累犯，處有期徒刑肆月，卷附臺北市金銀
珠寶商業同業公會95年8 月7 日證明書上偽造之「丙○○」署押
壹枚沒收。又意圖為自己不法之所有，而搶奪他人之動產，累犯
，處有期徒刑壹年肆月。上開有期徒刑部分，應執行有期徒刑壹
年陸月，卷附臺北市金銀珠寶商業同業公會95年8 月7 日證明書
上偽造之「丙○○」署押壹枚沒收。
乙○○其他被訴強盜部分無罪。
    事  實
一、乙○○曾於民國92年間，因毒品危害防制條例案件，經本院
    判處有期徒刑2 年，先於94年6 月30日假釋出監，再於94年
    12月11日縮刑期滿執行完畢。
二、乙○○於民國95年7 月間某日，在臺北縣淡水鎮下圭柔山某
    處，見友人丙○○名義之國民身分證遺落該處，竟意圖為自
    己不法之所有，予以拾獲而侵占入己，並供己使用。
三、乙○○又於95年8 月7 日，前往臺北市○○區○○路280 號
    之「金宏發銀樓」，持上開丙○○名義之國民身分證，假冒
    丙○○名義出售金飾，並在臺北市金銀珠寶商業同業公會證
    明書之立書人欄偽造「丙○○」署押1 枚，表示其所出售予
    該銀樓之金飾確屬本人所有無來歷不明之情形，而偽造該私
    文書，且持向「金宏發銀樓」店長戊○○行使，進而將其持
    有之金飾出賣予「金宏發銀樓」店長戊○○，得款新臺幣（
    下同）8,225 元，足以生損害於丙○○及戊○○對金飾來源
    之合法確認。
四、乙○○復意圖為自己不法之所有，於95年8 月14日上午10時
    40分許，在臺北縣淡水鎮○○路29之1 號前，先假藉向丁○○問路，進而趁丁○○不及防備之際，徒手搶奪丁○○戴於
    頸部之繫有金墜子之金項鍊1 條，得手後，騎駛向不知情友
    人丙○○（業為檢察官不起訴處分確定）借得車牌EHA-128
    號輕型機車逃逸，再於同日前往「金宏發銀樓」，假冒為丙○○名義，將前揭搶得之金飾出賣予不知情之「金宏發銀樓
    」店長戊○○，得款21,400元，經花用後，尚餘14,700元。
    而丁○○遭搶奪後，大聲呼喊抓賊，為路人顏大衛記下乙○○所騎駛之上揭機車車號，報警處理，經警循線查獲。
五、案經臺北縣政府警察局淡水分局報告臺灣士林地方法院檢察
    署檢察官偵查起訴。
    理  由
壹、有罪部分：
一、上開犯罪事實，業據被告乙○○迭於警詢、檢察官偵查及本
    院審理中供承不諱，核與證人即被害人丁○○於警詢、檢察
    官偵訊中之證述（參見偵查卷第57至65頁、第158 頁）、證
    人即案發當時目擊證人顏大衛於警詢中之證述（參見偵查卷
    第67至69頁，被告、辯護人及檢察官均同意作為證據）、證
    人即被害人丙○○於警詢及檢察官偵訊中之證述（參見偵查
    卷第32至39頁、第99至101 頁）及證人即「金宏發銀樓」店
    長戊○○於檢察官偵查中之證述（參見偵查卷第158 至159
    頁）相符，並有臺北市金銀珠寶商業同業公會95年8 月7 日
    、14日之證明書影本2 紙（參見偵查卷第165 頁）、被害人
    丁○○遭搶奪金飾之照片3 張、贓物認領保管單1 紙、被告
    犯罪時遭監視器錄影之翻拍照片7 張附卷（均參見偵查卷第
    66頁、第86至89頁）可憑，是被告之自白顯與事實相符，堪
    以採信，而被告上開犯行洵堪認定。
二、核被告就事實欄一部分所為，係犯刑法第337 條侵占遺失物
    罪；就事實欄二部分所為，係犯刑法第216 條、第210 條行
    使偽造私文書罪。就事實欄三部分所為，係犯刑法第325 條
    第1 項搶奪罪。上開偽造私文書部分，被告偽造丙○○署押
    為偽造私文書之部分行為，而偽造私文書之低度行為，應為
    行使偽造私文書之高度行為所吸收，均不另論罪，且被告上
    開行使偽造私文書之犯行，應認足以生損害於丙○○及戊○○對金飾來源之合法確認。又被告有事實欄所載前科執行情
    形，此有台灣高等法院被告前案紀錄表1 份附卷可憑，其於
    前案有期徒刑執行完畢後，5 年內故意再犯上開有期徒刑以
    上之本罪，為累犯，應依法加重其刑。而被告所犯上開3 罪
    ，犯意個別，應分論併罰。爰審酌被告曾有多次施用毒品之
    前科紀錄、此有台灣高等法院被告前案紀錄表在卷可按，本
    件之犯罪動機無非因施用毒品而起、於白日對於中年婦人搶
    奪，危害社會治安甚為重大、所生被害人之財產及心裡之損
    害及其犯罪後已坦承犯行之態度等一切情狀，分別量處如主
    文所示之刑，並就罰金部分諭知易服勞役之折算標準，且就
    有期徒刑部分定其應執行之刑。卷附臺北市金銀珠寶商業同
    業公會95年8 月7 日證明書上偽造之「丙○○」署押1 枚應
    依刑法第219 條宣告沒收。至警方於被告身上扣得之14,700
    元為被告將搶奪之金飾變賣之金錢，屬於被害人所有而應發
    還被害人，自無法宣告沒收，附此敘明。
貳、無罪部分：
一、公訴意旨略以：被告乙○○意圖為自己不法之所有，於95年
    8 月10日上午10時30分許，在臺北縣淡水鎮○○路127 號4
    樓樓梯間，見被害人甲○○○獨自1 人，趁甲○○○不及防
    備之際，動手搶甲○○○戴於頸上之金項鍊及金墜子，甲○○○一時驚慌，抓住金項鍊不放，被告乙○○竟推甲○○○
    之頭部去撞樓梯，甲○○○因而昏倒，至使不能抗拒，被告
    乙○○即取走甲○○○之金項鍊及金墜子後逃逸，復於同日
    前往「金宏發銀樓」，持前揭侵占之丙○○身分證，假冒為
    丙○○本人，將前揭強盜取得之金墜子賣與「金宏發銀樓」
    ，得款7,860 元，因認被告涉犯刑法第328 條第1 項強盜取
    財罪嫌等語。
二、按犯罪事實應依證據認定之，無證據不得認定其犯罪事實，
    刑事訴訟法第154 條第2 項定有明文。又認定不利於被告之
    事實，須依積極證據，苟積極證據不足為不利於被告事實之
    認定時，即應為有利於被告之認定，更不必有何有利之證據
    ；且刑事訴訟法上所謂認定犯罪事實之積極證據，係指適合
    於被告犯罪事實之認定之積極證據而言，雖不以直接證據為
    限，間接證據亦包括在內，然而無論直接或間接證據，其為
    訴訟上之證明，須於通常一般之人均不致有所懷疑，而得確
    信其為真實之程度者，始得據為有罪之認定，倘其證明尚未
    達到此一程度，而有合理之懷疑存在時，自不能以推測或擬
    制之方法，以為有罪裁判之基礎，最高法院29年度上字第31
    05號、30年度上字第816 號、40年度台上字第86號、76年度
    台上字第4986號判例可資參照。
三、訊之被告乙○○堅決否認有上開犯行，辯稱：伊於95年8 月
    10日有去金宏發銀樓賣金飾，賣兩條金飾。一條K 金項鍊，
    賣了1,700 元，一條是黃金手鍊，賣了6,100 元，這兩條是
    伊買來準備要送給伊前妻，在還沒有送之前伊就賣掉，並沒
    有去搶甲○○○之金飾等語。按公訴人認被告涉犯上開罪嫌
    ，無非以被害人甲○○○之指訴及其受傷之診斷證明、證人
    戊○○於警詢之證述、被告所使用之0000000000號行動電話
    於95年8 月10日上午10時12分接收電話時顯示其基地台位置
    為「台北縣淡水鎮○○路41號7 樓」犯罪現場附近之事實、
    被告對於95年8 月10日出售金飾之辯稱前後不一等為據。惟
    查：
  (一)按一般證人對於犯罪之發生，並無任何期待準備，對眼前突
    然發生之一切，會措手不及，犯罪已結束，隨著時間之經過
    ，在回憶之過程中，常會以自己之主觀填補遺忘，產生想像
    地記憶，而與事實不相符合。本件證人即被害人甲○○○初
    於案發當時即95年8 月10日後之同年月14日經警方通知接受
    警詢，當時警方告知被告涉犯另1 件搶奪案，要求被害人前
    往指認，而在派出所，被害人當時有看到被告，此為證人甲○○○於本院審理中證稱明確（參見本院卷第59頁），然證
    人甲○○○於95年8 月14日警詢時證稱：「我不記得（搶嫌
    的特徵）」等語（參見偵查卷第53頁），則果真證人即被害
    人甲○○○對於被告之印象深刻，嗣後於95年9 月4 日檢察
    官偵訊時（參見偵查卷第157 頁）及95年11月16日本院審理
    中（參見本院卷第57頁）一見被告臉面即可確認為強盜其金
    飾之人，何以在案發之初警詢中，於見到被告之時卻未能指
    認？是被害人究對於被告面孔印象深刻，一見便可確認？即
    有可疑。又證人甲○○○於本院審理中先證稱：「當天我走
    到不到三樓樓梯間，歹徒就從我後面抓住我領子，我就說『
    你幹什麼？這是我的。』歹徒就把我的頭撞樓梯，我就昏過
    去，我醒來後發現項鍊不見，不見我就報警：：」等語（參
    見本院卷第56頁），又稱：「因為他抓我時，我就回頭問他
    『幹什麼』，所以我就看到他的臉。」，再稱：「我講完話
    就昏過去了，大概只有幾秒鐘時間。」等語（參見本院卷第
    58頁），並有其提出之馬偕紀念醫院診斷證明書1 紙附卷（
    參見本院卷第28頁）可憑，顯見被害人甲○○○與搶犯僅有
    幾秒內之時間相對面，隨即昏厥，對於措手不及之眼前突發
    狀況，僅有瞬間之印象，事後並昏迷，是否仍能在經過長時
    間後之偵查及審判程序中復能精確記憶？實與常情有違。從
    而，證人甲○○○於檢察官偵查及本院審理中指認被告之證
    述，應有出於主觀想像記憶之可能，與事實未必相合，自無
    法基於其前後不一之指訴，遽而認定被告即為強盜其所有金
    飾之人，當甚明確。
  (二)證人即「金宏發銀樓」店長戊○○於警詢中雖證稱：被告曾
    於95年8 月10日持一花朵形狀墜子（下方有3 根細鬚）至伊
    店內變賣7,860 元等語（參見偵查卷第74頁），並提出僅記
    載重量、金額而未記載金飾外形之臺北市金銀珠寶商業同業
    公會95年8 月10日證明書影本1 紙附卷（參見偵查卷第56頁
    ）為憑，惟此部分為證人審判外之陳述，被告及其辯護人均
    否認其證據能力。且證人戊○○於檢察官偵查中結證稱：被
    告於95年8 月10日出賣之金飾已融掉了，無法確認是否為被
    害人甲○○○所繪金墜子之形狀等語（參見偵查卷第59頁）
    ，及於本院審理中亦結證其無法確認被告於95年8 月10日所
    出售之金飾之外形及款式（參見本院卷第54至55頁），是上
    開證人於警詢之證述並無有可信之特別情況，自難認有證據
    能力，而依證人戊○○上開於檢察官偵查及本院審理中之證
    述，尚難認定被告於95年8 月10日確有持被害人甲○○○遭
    強盜之金墜子至「金宏發銀樓」出售甚明。又被告辯稱：伊
    於95年8 月10日有去金宏發銀樓賣金飾，賣兩條金飾。一條
    K 金項鍊，賣了1,700 元，一條是黃金手鍊，賣了6,100 元
    ，這兩條是伊買來準備要送給前妻，在還沒有送之前，伊就
    賣掉等語，參以證人戊○○於本院審理中結證稱：「（客人
    要變賣兩條以上的金飾，金飾的重量在證明書上是合併寫或
    是分開寫？）合併寫。」、「我只有登記重量，沒有記錄樣
    式，我只有記得被告有一次賣K 金，但我不記得是哪一次，
    其他都是賣黃金。因為我每天經手買賣金飾非常多，所以我
    無法記得被告賣金飾的樣式。」等語（參見本院卷第54、55
    頁），及上開載有金額為7,860 元之臺北市金銀珠寶商業同
    業公會95年8 月10日證明書影本所示，被告所辯變賣金飾之
    金額及K 金金飾部分大致相同，尚堪採信，自難認定其於95
    年8 月10日至「金宏發銀樓」有出售被害人甲○○○遭強盜
    金飾之事實，亦甚明確。
  (三)至公訴人依被告所使用0000000000號行動電話之通聯紀錄顯
    示（參見偵查卷第112 至154 頁），被告上開行動電話於95
    年8 月10日上午10時12分接收電話時顯示其基地台位置為「
    台北縣淡水鎮○○路41號7 樓」犯罪現場附近，及同日上午
    10時56分至11時2 分許，該行動電話基地台出現在台北市○○區○○路3 段304 號4 樓即「金宏發銀樓」附近，顯見被
    告所辯當時與友人施用毒品等情不符，其應有上述強盜犯行
    等語。按本件被告固於警詢中辯稱當時係與二齒之友人吃毒
    品（參見偵查卷第16頁），惟於檢察官偵查及本院審理中已
    辯稱：伊於95年8 月10日上午，有去金宏發銀樓賣金飾等語
    ，核與證人戊○○於上開本院審理中結證之情節相符（參見
    本院卷第55頁），且被告於本院審理中辯稱：「（95年8 月
    10 日 賣金飾之前是從處出發？）淡水淡金路的家裡。」、
    「（從家裡到金飾店大概要多久，如何過去？）我坐公車到
    捷運車站再換捷運。大約花一個小時左右。」等語，是被告
    於檢察官偵查及本院審理中之上開所辯，尚堪採信，且淡水
    捷運車站附近係位於台北縣淡水鎮○○路附近，此有警方現
    場勘查紀錄表1 份在卷（參見偵查卷第59頁）可憑，則被告
    在上開行程中，其於上開時間使用之行動電話接收及發送之
    基地台在「台北縣淡水鎮○○路41號7 樓」、「台北市○○
    區○○路3 段304 號4 樓」，即有可能，是尚難據此而認定
    被告有
    本件強盜之犯行。
四、此外，查無其他積極證據足資證明被告乙○○有公訴人所認
    上開強盜取財之罪嫌，而使本院不致有所懷疑，而得確信其
    為真實之程度，揆諸前開說明，自屬犯罪不能證明，應為無
    罪之諭知。
據上論斷，應依刑事訴訟法第301 條第1 項、第299 條第1 項前
段、刑法第337 條、第216 條、第210 條、第325 條第1 項、第
47條第1 項、第42條第3 項、第219 條、第51條第5 款，刑法施
行法第1 條之1 第1 項、第2 條前段，判決如主文。
本案經檢察官林宏松到庭執行職務。
中    華    民    國    95    年    11    月    30    日
                  刑事第一庭審判長法  官  洪英花
                                  法  官  林清吉
                                  法  官  雷雯華
以上正本證明與原本無異。
如不服本判決，應於判決送達後10日內，向本院提出上訴狀。
                                  書記官  陳如玲
中    華    民    國    95    年    11    月    30    日
附錄本案論罪科刑法條之依據：
刑法第337 條
意圖為自己或第三人不法之所有，而侵占遺失物、漂流物或其他
離本人所持有之物者，處5 百元以下罰金。
刑法第217 條
偽造印章、印文或署押，足以生損害於公眾或他人者，處3 年以
下有期徒刑。
盜用印章、印文或署押，足以生損害於公眾或他人者，亦同。
刑法第210 條
偽造、變造私文書，足以生損害於公眾或他人者，處5 年以下有
期徒刑。
刑法第216 條
行使第210 條至第215 條之文書者，依偽造、變造文書或登載不
實事項或使登載不實事項之規定處斷。
刑法第325 條第1 項
意圖為自己或第三人不法之所有，而搶奪他人之動產者，處6 月
以上5 年以下有期徒刑。


司法院資訊處製作；財團法人民間司法改革基金會備份。
